【裁判字號】    98,上易,71
【裁判日期】    980610
【裁判案由】    損害賠償
【裁判全文】
臺灣高等法院高雄分院民事判決          98年度上易字第71號
上  訴  人   甲○○
被 上 訴 人  乙○○
上列當事人間損害賠償事件，上訴人對於中華民國98年2 月3 日
台灣屏東地方法院97年度訴字第603 號所為第一審判決提起上訴
，本院於民國98年5 月27日言詞辯論終結，判決如下：
    主  文
原判決關於命上訴人給付超過新台幣陸萬元本息部分，及該部分
假執行之宣告廢棄。
上開廢棄部分，被上訴人在第一審之訴及假執行之聲請均駁回。
其餘上訴駁回。
第二審訴訟費用由兩造各自負擔。
    事實及理由
一、被上訴人起訴主張：兩造為夫妻關係，其於民國（下同）97
    年1 月14日上午9 時許，在屏東縣屏東市○○○路716 號12
    樓之住處房間內，因伊所飼養貓隻遭上訴人起床後將貓隻自
    地上抱起並壓制在上訴人胸前，而因貓隻不喜上訴人之上述
    動作遂出聲低吼，伊見狀不忍出言制止上訴人上開行為，遂
    遭上訴人以手毆擊其頭部數下，伊哭聲哀求，上訴人仍不停
    手，並聲稱「打了就打了，因為妳脾氣太硬我必須教訓妳」
    等語，致伊受毆擊，除受頭部外傷並造成腦震盪之傷害，此
    外心理亦痛苦不堪。伊於兩造婚姻關係尚在存續中遭上訴人
    之傷害行為而受有莫大痛苦，自應給付伊非財產上損害新台
    幣（下同）100 萬元，伊得依侵權行為之法律關係，請求上
    訴人加計法定遲延利息如數賠償等語，並聲明：(一)上訴人應
    給付被上訴人100 萬元，及自附帶民事訴訟狀繕本送達翌日
    （即97年9 月24日）起至清償日止，按週年利率百分之5 計
    算之利息。(二)願供擔保請准宣告假執行。
二、上訴人則以(一)當日爭執之原因，不是因為上訴人有虐待貓之
    行為，而是因為上訴人要拿數千元給上訴人之母親當生活費
    引起被上訴人不悅而吵鬧，當時上訴人被逼生氣，可能有輕
    拍被上訴人頭部，是要安撫被上訴人，不是要打被上訴人，
    被上訴人不可能因此而腦震盪，此由被上訴人所提出之寶建
    醫院之診斷證明書97年1 月14日所開立者並未記載腦震盪，
    97年2 月18日、97年4 月1 日所開立者卻記載震盪，即可明
    瞭，且上訴人有為被上訴人投保終身醫療保險，如果被上訴
    人有醫療上之需求，可以由保險公司協助支付醫療費用，但
    是被上訴人在聲稱如此嚴重之傷害下，完全沒有申請保險公
    司給付醫療費用，顯與常理不合，顯見被上訴人誇大其所受
    之傷害。(二)若法院認上訴人應負侵權行為損害賠償責任，由
    於上訴人財力不佳，被上訴人之請求實屬過高等語資為抗辯
    。
三、原審判決上訴人應給付被上訴人20萬元，及自97年9 月24日
    （起訴狀繕本送達之翌日）起，至清償日止，按週年利率百
    分之5 計算之利息，並依職權宣告假執行，超過部分之請求
    及假執行之聲請駁回（被上訴人對敗訴部分未聲明不服，故
    此部分已確定）。上訴人對敗訴部分不服，向本院提起上訴
    ，聲明：(一)原判決關於上訴人敗訴部分廢棄。(二)上開廢棄部
    分，被上訴人在第一審之訴駁回。
    被上訴人答辯聲明：上訴駁回。
四、本件之爭點為(一)上訴人是否有侵權行為？(二)若有，被上訴人
    之請求以多少為適當？茲分論如下：
  (一)上訴人是否有侵權行為？
    被上訴人主張，於前揭時地遭上訴人以手毆打其頭部，致其
    頭部受有外傷並腦震盪之傷害等情，業據其提出寶建醫院診
    斷證明書三份為證，上訴人雖辯稱，只是輕拍被上訴人頭部
    ，安撫被上訴人云云，或辯稱，伊可能輕拍被上訴人頭部，
    不可能打到腦震盪云云，應係避重就輕之詞，不可採，原告
    之主張堪信為真實。
  (二)被上訴人之請求以多少為適當？
    查，本件侵害行為發生時，兩造係夫妻關係，被上訴人因受
    上訴人以手毆打，精神上自感痛苦，故其請求上訴人賠償其
    精神上損害（慰撫金），依民法第195 條第1 項前段之規定
    ，自屬有據。本院審酌被上訴人從事教師工作，每月收入約
    2 萬元、95年度名下有房屋1 筆、土地2 筆，合計總價值為
    37 萬7090 元，上訴人為高中教師，每月收入約5 至6 萬元
    ，96 年 有薪資所得及股利合計93萬4829元，另有土地房屋
    、汽車等財產合計為80萬6507元，另欠高雄銀行債務123 萬
    元左右，有保單借款債務4 萬餘元及欠被上訴人29萬元左右
    之債務，及被上訴人所受之腦震盪傷害，依寶建醫院函謂尚
    非嚴重，大約數週，症狀即可改善等情，認被上訴人之請求
    以6 萬元為適當，超過部分，不予准許。
五、從而，被上訴人依侵權行為之法律關係，請求上訴人賠償6
    萬元，及自起訴狀繕本送達上訴人之翌日（97年9 月24日）
    起至清償日止，按週年利率百分之5 計算之法定遲延利息，
    自屬正當，應予准許，原審在此範圍內予以准許，並依職權
    宣告假執行，並無不當，此部分上訴為無理由，應予駁回，
    原審所命超過上開應准許部分，及該部分假執行之宣告，自
    有未當，此部分上訴意旨求予廢棄改判，為有理由，自應由
    本院將原判決此部分廢棄改判，駁回被上訴人此部分在原審
    之請求及假執行之聲請。
六、兩造其餘攻擊防禦方法與判決之結果不生影響，爰不予一一
    論述。
七、據上論結：本件上訴為一部有理由，一部無理由，依民事訴
    訟法第450 條、第449 條第1 項、第79條，判決如主文。
中    華    民    國    98    年    6     月    10    日
                              民事第四庭
                                  審判長法官  蔡文貴
                                  法      官  謝靜雯
                                  法      官  黃科瑜
以上正本證明與原本無異。
本件判決不得上訴。
中    華    民    國    98    年    6     月    11    日
                                  書  記  官  邱麗莉


司法院資訊處製作；財團法人民間司法改革基金會備份。
